【裁判字號】    98,訴,3729
【裁判日期】    981225
【裁判案由】    偽造文書等
【裁判全文】
臺灣臺中地方法院刑事判決              98年度訴字第3729號
公  訴  人  臺灣臺中地方法院檢察署檢察官
被      告  乙○○
選任辯護人  劉鴻基律師
被      告  甲○○
上列被告因偽造文書等案件，經檢察官提起公訴（98年度偵字第
23365 號），本院合議庭裁定由受命法官獨任進行簡式審判程序
，判決如下：
    主          文
乙○○共同行使偽造私文書，足以生損害於他人，處有期徒刑伍
月，如易科罰金，以新臺幣壹仟元折算壹日，緩刑貳年。
甲○○共同行使偽造私文書，足以生損害於他人，處有期徒刑陸
月，如易科罰金，以新臺幣壹仟元折算壹日。
    犯罪事實及理由
一、甲○○、乙○○兄弟為王彩鸞之子，其2 人均明知王彩鸞於
    民國98年1 月30日死亡，自死亡時起王彩鸞所有臺中縣大里
    市農會帳號：0000000000000 號帳戶內之存款即屬王彩鸞之
    遺產，應歸全體繼承人公同共有，竟共同意圖為自己不法之
    所有，基於行使偽造私文書及詐欺取財之犯意聯絡，推由乙
    ○○（起訴書誤載為甲○○）於98年2 月2 日上午9 時42分
    許，持王彩鸞上開帳戶之存摺、印章，至臺中縣大里市農會
    ，在取款憑條上盜蓋王彩鸞之印章，偽造王彩鸞名義之取款
    憑條，表示王彩鸞要提領現金新臺幣（下同）300 萬4000元
    （起訴書誤載為300 萬元），並將該偽造之取款憑條連同存
    摺行使交付予臺中縣大里市農會職員，使承辦職員陷於錯誤
    ，誤認係王彩鸞本人或經本人授權之人要提領上開款項，而
    如數交付予乙○○，乙○○事後再將其中150 萬2000元朋分
    交給甲○○，足以生損害於其他繼承人及臺中縣大里市農會
    對於客戶存款管理之正確性。
二、上開犯罪事實，業據被告甲○○、乙○○於本院審理時坦承
    不諱，核與告訴人即王彩鸞繼承人之一丙○○於偵訊時指述
    被告2 人盜領其母王彩鸞存款等情節相符，並有臺中縣大里
    市農會活期儲蓄存款取款憑條代傳票、王彩鸞臺中縣大里市
    農會活期活儲存款存摺封面附卷可稽。而王彩鸞於98年1 月
    30日死亡，亦有其戶籍謄本在卷可憑，足見被告2 人自白與
    事實相符。本件事證明確，被告2人犯行均堪認定。
三、論罪科刑
  (一)核被告2 人所為，均係犯刑法第216 條、第210 條之行使偽
    造私文書罪及同法第339 條第1 項之詐欺取財罪。被告2 人
    盜用王彩鸞之印章，係偽造私文書之部分行為，偽造私文書
    後持以行使，偽造之低度行為應為行使之高度行為所吸收，
    均不另論罪。
  (二)被告2 人就上開犯行，有犯意聯絡及行為分擔，均為共同正
    犯。
  (三)被告2 人行使偽造私文書之行為即為詐欺取財之著手行為，
    其2 人以一行為同時觸犯行使偽造私文書罪及詐欺取財罪，
    為想像競合犯，應依刑法第55條規定，從法定刑較重之行使
    偽造私文書罪處斷。起訴書認應分論併罰，尚有未洽。
  (四)爰審酌被告2 人前均無任何犯罪紀錄，有卷附臺灣高等法院
    被告前案紀錄表可參，素行良好，其2 人因本案犯罪所得共
    計300 萬4000元，犯罪所生損害非輕，事後皆坦承犯行，被
    告乙○○並已與被告及告訴人以外之其他繼承人達成和解，
    有和解書3 紙存卷可佐，被告甲○○迄未與其他繼承人達成
    和解，暨其2 人犯罪之動機、目的、手段等一切情狀，分別
    量處如主文所示之刑，並均諭知易科罰金之折算標準。
  (五)被告乙○○前未曾因故意犯罪而受有期徒刑以上刑之宣告，
    有上述前案紀錄表可考，其因一時失慮觸犯刑責，事後坦承
    犯行，已與被告及告訴人以外之其他繼承人王淑琚、官林淑
    嫣、王柏翔、王瑞波、王建凱、王俊惟等人達成和解，並就
    告訴人應繼分金額提出臺灣銀行本行支票，惟告訴人拒絕收
    受等情，業據被告乙○○於辯論終結後具狀陳明在卷，並提
    出和解書3 紙、臺灣銀行本行支票影本為證，被告乙○○歷
    此偵審程序及刑之宣告，當知所警惕而無再犯之虞。本院綜
    核各情，認所宣告之刑以暫不執行為適當，爰依刑法第74條
    第1 項第1 款規定就被告乙○○部分宣告緩刑2 年，以啟自
    新。
  (六)按盜用他人真印章所蓋之印文，並非偽造印章之印文，不在
    刑法第219 條所定必須沒收之列，最高法院著有48年台上字
    第113 號判例可資參照。本件被告2 人所盜用者為王彩鸞之
    真正印章，取款憑條上之王彩鸞印文為真正，自不在刑法第
    219 條所定必須沒收之列，起訴書聲請宣告沒收，容有未合
    。又被告2 人所偽造之取款憑條，業據被告乙○○行使交付
    予臺中縣大里市農會，不復屬於被告2 人所有，爰不予諭知
    沒收。
  (七)被告2 人行為後，刑法第41條第2 項已修正施行，修正後之
    規定為：「依前項規定得易科罰金而未聲請易科罰金者，得
    以提供社會勞動6 小時折算1 日，易服社會勞動」。而刑法
    施行法第3 條之2 規定：「刑法第41條及第42條之1 之規定
    ，於中華民國98年9 月1 日刑法修正施行前已裁判確定之處
    罰，未執行或執行未完畢者，亦適用之」，其立法理由謂：
    「依刑法第41條規定聲請易服社會勞動者，因條文已明定以
    社會勞動6 小時折算徒刑或拘役1 日，與易科罰金應於裁判
    主文諭知折算標準之情形不同，無須於裁判主文諭知…至於
    可否易服社會勞動，與可否易科罰金相同，皆屬於執行事項
    ，非裁判量刑事項，故98年9 月1 日刑法修正施行前已裁判
    確定之處罰，未執行或執行未完畢者，無庸再向法院聲請裁
    定諭知折算標準」。準此，本件有修正後刑法第41條第2 項
    之適用，被告2 人若未聲請易科罰金，得以提供社會勞動6
    小時折算1 日，易服社會勞動，惟無須於本判決主文諭知，
    併予敘明。
據上論斷，應依刑事訴訟法第273 之1 第1 項、第299 條第1 項
前段，刑法第28條、第216條、第210條、第339條第1項、第55條
、第41條第1 項前段、第74條第1 項第1 款，刑法施行法第1 條
之1，判決如主文。
中    華    民    國    98    年    12    月    25    日
                      刑事第十一庭    法  官  羅智文
上正本證明與原本無異。
如不服本判決，應於送達後10日內向本院提出上訴狀（須附繕本
），上訴於臺灣高等法院臺中分院。
                                      書記官  鄭淑英
中    華    民    國    98    年    12    月    25    日
附錄本案論罪科刑法條
刑法第216條
行使第210條至第215條之文書者，依偽造、變造文書或登載不實
事項或使登載不實事項之規定處斷。
刑法第210條
偽造、變造私文書，足以生損害於公眾或他人者，處5年以下有
期徒刑。
刑法第339條第1項
意圖為自己或第三人不法之所有，以詐術使人將本人或第三人之
物交付者，處5年以下有期徒刑、拘役或科或併科1千元以下罰金
。

司法院資訊處製作；財團法人民間司法改革基金會備份。
